# 合并层面评估增值对应的递延所得税负债

提问人：zzjing 时间：2017-01-20 23:06:54
现遇到一个公司，去年的合并层面因为非同一控制下企业合并，在合并报表层面做调整评估增值部分，做以下分录： 借：应收账款 100 万 借：固定资产 200 万 借：存货 300 万 贷：资本公积 600
万 同时，计提递延所得税负债 借：资本公积 600 25% 贷：递延所得税负债 600 25% 今年， 1 、评估增值对应的固定资产折旧和存货售出对应的分录应该是（假设资产全都是生产设备）借：主营业务成本 贷：存货/固定资产（300+20（对应折旧调整部分）），同时 借：递延所得税负债 320 25% 贷：所得税费用 320 25%，这样对吗？因为上期的合并分录里对应递延所得税负债是调整的资本公积，但是我觉得是不是应该调所得税费用？ 2 、对应的应收账款已经收回，那在合并层面是要 借：资产减值损失 100 万 贷：应收账款 100 万，同时和 1 一样对应的冲销递延所得税负债吗？

回答人：chenyiwei
1 、与评估增值对应的递延所得税负债，在后续应纳税暂时性差异通过折旧、摊销、成本结转等方式转回，相应转回递延所得税负债时，应贷记“所得税费用——递延所得税费用”而不是资本公积。这是因为这些递延所得税的转回是对应于计入损益的折旧、摊销、成本结转等项目。 2 、应收款项收回时，你的处理基本合理。

提问人：zhs7403 时间：2017-01-21 16:57:52
借：资产减值损失 100 万 贷：应收账款 100 万 陈老师，别的您回复应该都没问题。这一步会计分录我没太理解，增加资产减值损失是否合理？我理解之所以应收账款增值是因为原来减值计提多了。评估增值进入资本公积没问题，那个目前=是评估增值的没有收回，因此回冲 100 万还计入资产减值损失？

回答人：chenyiwei
抱歉，这里的正负号可能看反了。恢复其可收回金额，应当是借记应收款项，贷记资产减值损失。

提问人：zzjing 时间：2017-01-21 22:35:00
谢谢陈版主，不过我有一点不太理解的是，为什么计提递延所得税负债时对方科目是资本公积，但是冲回递延所得税负债时对方科目是所得税费用，而不是对应同一个科目呢？

回答人：chenyiwei
因为转回时对应的是计入利润表的项目，而不是直接调整权益的权益性交易事项。这类交易当然不能调整资本公积。

提问人：zhongzhao433 时间：2017-02-03 13:00:13
关于评估增值，在《北京注册会计师协会专家委员会专家提示第 7 号——IPO企业商誉的审计 》 5 、资产评估增值的处理及递延所得税影响 在收购时，收购双方一般会聘请具备资质的评估机构对被收购方进行整体评估，并以评估值为依据作为交易对价。如果被收购方在评估时固定资产、土地等资产出现了增值，根据企业会计准则的规定，控股合并情况下，需要在编制合并报表时对被收购企业的会计报表按照评估值进行调整。调整时注意评估增值调整增加合并报表的固定资产、无形资产以及资本公积科目，不需要对该项固定资产等确定递延所得税影响或所得税影响。 在单体报表层面，由于被收购方单体会计报表仍按原账面值计提折旧计税，因此单体报表账面价值与计税基础并无差异。 不太了解 7 号文件的“调整时注意评估增值调整增加合并报表的固定资产、无形资产以及资本公积科目，不需要对该项固定资产等确定递延所得税影响或所得税影响。”，为什么说不用考虑固定资产增值对递延所得税的影响？

回答人：chenyiwei
这个提示是在 2013 年发布的，其所依据的《讲解 2010 》第三十四章的相关表述是存在错误的，这个错误的表述在 2014 年准则修订后印发的单行本后附的准则应用指南中已经改正过来，请以最新版本为准。

提问人：SeanMaguire 时间：2017-12-14 21:28:13
陈版主，请问评估增值形成递延所得税负债，因税率变动导致递延所得税负债重估形成的差异，是直接计入权益还是计入损益？谢谢。

回答人：chenyiwei
应计入损益（所得税费用——递延所得税费用）。后续的税率变动本身不是权益性/交易。

提问人：心海拂清风 时间：2018-01-09 17:31:02
以上案例处理开始时候不管是正商誉还是负商誉都是确认资本公积，后续转回去人所得费税费用哈，谢谢。

回答人：chenyiwei
初始确认时，合并报表层面影响的是商誉或负商誉，不应影响资本公积。后续转回时调整所得税费用。

提问人：心海拂清风 时间：2018-01-09 19:56:23
指南 33 号是资本公积，我论证了一下商誉和资本公积最终结果是一样的呢。难道我论证错啦？

回答人：chenyiwei
资本公积只是过程的中间产物，最终还是会被抵销掉，在最终合并结果中不出现。

提问人：猴爷 chl 时间：2018-04-23 18:14:48
陈老师，你好。我想咨询下如果只是一项资产收购，我从A单位购买了一项无形资产 3300 万，同时抵减了我的其他应收款 4000 万。
中间差额 700 万计入营业外支出。那么针对这种资产收购，我确认了递延所得税负债，对应的借方科目，我计入营业外支出还是所得税费用-递延所得税比较恰当？

回答人：chenyiwei
所得税费用——递延所得税费用。

提问人：猴爷 chl 时间：2018-04-28 09:32:50
我也是觉得应该是进所得税费用。但是我们审计师说这属于资产重组的损失，要求这部分递延所得税负债对应的金额计入营业外支出。所以有点不确定这个到底该怎么处理。

回答人：chenyiwei
递延所得税资产、负债的发生额，凡是对应计入损益的，均计入所得税费用——递延所得税费用，不会计入其他损益科目。

提问人：猴爷 chl 时间：2018-04-28 11:48:19
你好，我也有同样的问题，我公司是17.12.31日评估增加了一项无形资产 5000 万，而我公司实际购买合并日是18.3.31日。想请问下你说的第一种方法，在评估基准日的基础上摊销 5 个月，后按净值算我合并日的资产公允价值。那针对我公司这种情况，就应该是合并日我的无形资产是（ 5000 万-5000万/120*3）的净值。那我合并后的摊销年限是继续合 120 个月呢还是 117 个月？因为我合并的时点的无形资产实际已经扣除了 3 个月的摊销。但是从我公司无形资产购买合并时间是18.3月，无形资产摊销年限是 10 年。

回答人：chenyiwei
按 117 个月作为购买日的剩余摊销期限。

提问人：心海拂清风 时间：2018-04-28 10:39:14
请教陈老师三个问题 1 、非同一控制下企业合并不管是税法中的免税合并还是应税合并都是需要考虑递延所得税的吧？我看CPA教材2018 版本所得税章节是需要考虑税法规定是免税合并还是应税合并的问题，免税合并是确认，应税合并不确认，CPA教材这种观点是不合理的吧？谢谢。 2 、我看了几家上市公司审计报告，很多都没有确认非同一合并的递延所得税，我理解这块是错误的，现在这块没有争议的吧，并且实物中确不确认对商誉递延所得税科目等一般影响都挺大的，非同一合并的递延所得税监管机构出具的上市公司执行企业会计准则也是明确的，但是实物中还有很多不确认，这块监管机构也没做出处罚的案例？还是有其他特殊考虑？ 3 、现在大量并购存在过渡期，这种情况下的持续公允价值计算问题，比如2017-5-31日为基准日，评估值 2 亿元，账面值1.2亿元，固定资产和无形资产评估增值，2017-10-31日为购买日，在计算购买日的10-31日的可辨认净资产公允价值的时候，有两种方法，一是按照基准日 2 亿元的基础上考虑 5 个月的折旧摊销计算；方法二是直接按照10-31日账面值加上评估增值来计算确认；我理解方法一比较合理，方法二简单，陈老师，您怎么看？谢谢。

回答人：chenyiwei
1 、如果是控股合并，则合并报表层面都要确认递延所得税；如果是吸收合并或者新设合并，其合并的会计影响直接体现在购买方的单独报表层面的，才要考虑税法上是免税合并还是应税合并，是否采用特殊性税务处理这些问题。 2 、《讲解 2010 》对这个问题的观点是错误的，但在 2014 年准则修订后，在准则应用指南中已经明确了这个问题，应以 2014 版的准则应用指南为准。 3 、倾向于采用方法一。方法二只有在评估增值较小、过渡期较短的情况下，才可能基于重要性原则被接受。